【裁判字號】    95,簡上,17
【裁判日期】    950726
【裁判案由】    塗銷地上權登記
【裁判全文】
臺灣宜蘭地方法院民事裁定              95年度簡上字第17號
上  訴  人  乙○○○
            癸○○
            辛○○
            庚○○
            己○○
            壬○○
            丙○○
            丁○○
            戊○○
共      同
訴訟代理人  林世超律師
被上訴人    甲○○
訴訟代理人  吳振東律師
上列當事人間請求塗銷地上權登記事件，本院裁定如下：
    主      文
本件訴訟標的價額核定為新台幣伍拾貳萬參仟陸佰元。
被上訴人應於收受本裁定後柒日內補繳第一審裁判費新台幣肆仟
柒佰參拾元；上訴人應於收受本裁定送達後柒日內補繳裁判費新
台幣柒仟零玖拾伍元。逾期不繳即駁回本件訴訟或上訴。
    理      由
一、按訴訟標的之價額，由法院核定。核定訴訟標的之價額，以
    起訴時之交易價額為準；無交易價額者，以原告就訴訟標的
    所有之利益為準。民事訴訟法第77條之1第1、2 項定有明文
    。又土地所有權人對地上權人提起塗銷地上權之訴訟，如其
    係基於物上請求權者，應按民事訴訟法第77條之1第2項之規
    定計算訴訟標的；然如係因地上權契約請求者，則應按民事
    訴訟法第77條之4計算訴訟標的價額（參見司法院84年6月第
    23期司法業務研究）。又各共有人按其應有部分對於共有物
    之全部有使用收益之權，民法第818 條亦有規定，故原告本
    於民法第767 條規定請求被告應將共有土地返還全體共有人
    ，就訴訟標的所有之利益，應為共有土地之全部，非僅限於
    其應有部分。
二、查兩造間請求塗銷地上權登記事件，被上訴人即原告主張依
    據民法第767條、第821條等物上請求權之法律關係，請求上
    訴人即被告等人應將其等繼承人游吳牙以宜蘭地政事務所民
    國38年員山字第000000號收件、就坐落宜蘭縣員山鄉○○段
    343地號土地所為權利範圍59.5 平方公尺之不定期限地上權
    設定登記予以塗銷。是依前述規定，被上訴人訴請上訴人等
    人塗銷地上權登記所得受之利益應為前述地上權範圍內之土
    地價值，基此計算，本件訴訟標的價額應核定為新台幣（下
    同）523,600元（即地上權範圍59.5㎡×公告現值8,800元＝
    523,600元）。
三、又依前揭訴訟標的價額計算，本件被上訴人即原告應繳納第
    一審裁判費5,730元，然其僅繳納1,000元，尚積欠4,730 元
    ；另因原審判決原告全部勝訴，被告等人不服提起本件上訴
    ，應繳納第二審裁判費8,595元，惟渠等僅繳交1,500元，積
    欠7,095元。本件原審於95年4月6 日裁定核定本件訴訟標的
    價額為99,960 元，並基此命上訴人繳納第二審裁判費1,500
    元，尚有誤會。為此爰依民事訴訟法第249條第1項但書之規
    定，分別限上訴人及被上訴人於收受本裁定後7 日內補繳，
    逾期不繳，即駁回本件訴訟。
四、爰依民事訴訟法第77條之1，裁定如主文。
中    華    民    國    95    年    7     月    26    日
            臺 灣 宜 蘭 地 方 法 院 民 事 庭
                     審判長法  官  楊麗秋
                           法  官  鄭貽馨
                           法  官  邱景芬
正本與原本無異。
本件裁定不得抗告。
中    華    民    國    95    年    7    月    31    日
                           書記官  邱美龍


司法院資訊處製作；財團法人民間司法改革基金會備份。
